【裁判字號】    97,訴緝,65
【裁判日期】    970423
【裁判案由】    毒品危害防制條例
【裁判全文】
臺灣高雄地方法院刑事判決              97年度訴緝字第65號
公  訴  人  臺灣高雄地方法院檢察署檢察官
被      告  甲○○
                    （現於臺灣高雄第二監獄另案執行）
上列被告因違反毒品危害防制條例案件，經檢察官提起公訴（94
年度毒偵字第4273號），本院合議庭裁定由受命法官獨任進行簡
式審判程序，判決如下：
    主  文
甲○○施用第一級毒品，累犯，處有期徒刑玖月，扣案之第一級
毒品海洛因壹包（驗後淨重壹點柒柒公克），殘有海洛因之針筒
壹支，均沒收銷毀之。又施用第二級毒品，累犯，處有期徒刑肆
月。應執行有期徒刑壹年，扣案之第一級毒品海洛因壹包（驗後
淨重壹點柒柒公克），殘有海洛因之針筒壹支，均沒收銷毀之。
    事  實
一、甲○○前因施用毒品案件，經本院裁定送觀察、勒戒後，認
    有繼續施用毒品之傾向，而再裁定令入戒治處所施以強制戒
    治，於民國91年1 月27日執行完畢；又因施用毒品案件，經
    本院以92年度訴字第1684號判處有期徒刑8 月確定，甫於93
    年9 月8 日縮刑期滿執行完畢，猶不知悔改。復分別基於施
    用第一、二級毒品之犯意，先於94年4 月25日上午11時許，
    在高雄縣鳳山市○○○路鳳農市場某處，以針筒注射之方式
    ，施用第一級毒品海洛因1 次。復於同日中午12時許，在台
    南縣南科國小工地宿舍內，以玻璃球燒烤之方式，施用第二
    級毒品甲基安非他命1 次。嗣於高雄縣鳳山市○○○路451
    號鳳農市場第2 區○○ 街第2 攤前為警查獲，經警徵得其同
    意採集其尿液送檢驗，結果呈第一級毒品海洛因代謝後嗎啡
    之陽性反應以及第二級毒品甲基安非他命之陽性反應，方查
    知上情。並扣得第一級毒品海洛因1 包（毛重1.98公克，驗
    後淨重為1.77公克），殘有海洛因之針筒1 支。
二、案經高雄縣政府警察局鳳山分局報請臺灣高雄地方法院檢察
    署檢察官偵查起訴。
    理  由
一、本件被告甲○○所犯為死刑、無期徒刑或最輕本刑為3 年以
    上有期徒刑以外之罪，其於準備程序中就被訴事實為有罪之
    陳述，經法官告知簡式審判程序之旨，並聽取公訴人及被告
    之意見後，依刑事訴訟法第273 條之1 第1 項規定，裁定由
    受命法官獨任進行簡式審判程序，合先敘明。
二、上揭事實，業據被告於本院審理中坦承不諱，且其於94年4
    月26日所採驗之尿液，經送往臺灣檢驗科技股份有限公司以
    GC/MS 方法（氣相層析/ 質譜儀法）檢驗，結果均確呈海洛
    因代謝後嗎啡之陽性反應以及甲基安非他命之陽性反應，此
    有該公司94年5 月12日濫用藥物尿液檢驗報告1 紙在卷可稽
    ，足認被告上開自白確與事實相符，洵堪採為論罪科刑之依
    據。又被告前因施用毒品案件，經本院裁定送觀察、勒戒後
    ，認有繼續施用毒品之傾向，而再裁定令入戒治處所施以強
    制戒治，於91年1 月27日執行完畢等情，有臺灣高等法院被
    告前案紀錄表1 紙附卷可查，其於觀察勒戒、強制戒治執行
    完畢釋放後5 年內再犯本件施用第一、二級毒品之罪，自應
    依法論罪科刑。是本件事證明確，被告犯行堪予認定。
三、查被告行為後，如附表所示之相關法律均業經變更，並俱於
    95年7 月1 日施行，玆經整體比較結果，裁判時法並未較為
    有利，從而依刑法第2 條第1 項規定，自應適用各該行為時
    法，亦即修正前刑法。又按海洛因係屬毒品危害防制條例第
    2 條第2 項第1 款所稱之第一級毒品，甲基安非他命為同條
    例第2 條第2 項第2 款所稱之第2 級毒品，依法均不得施用
    。故核被告所為，係犯毒品危害防制條例第10條第1 項之施
    用第一級毒品罪及同條例第10條第2 項之施用第二級毒品罪
    。其持有海洛因及甲基安非他命後，進而施用，其持有海洛
    因及甲基安非他命之低度行為應被其施用之高度行為所吸收
    ，均不另論罪。又其所犯上開2 罪間，犯意各別，罪名互異
    ，應予分論併罰。另被告前因施用毒品等案件，經本院以92
    年度訴字第1684號判處有期徒刑8 月確定，甫於93年9 月8
    日縮刑期滿執行完畢等情，有臺灣高等法院被告前案紀錄表
    1 份附卷可稽。其於前開有期徒刑執行完畢後5 年內，再故
    意犯本件有期徒刑以上之二罪，均為累犯，皆應依刑法第47
    條第1 項之規定加重其刑（本件被告係故意犯罪，無論依新
    舊法均成立累犯，自無新舊法比較適用之問題）。爰審酌被
    告前已因施用毒品案件經觀察勒戒、強制戒治後，本應徹底
    戒除毒癮，不料其竟仍繼續施用毒品，已如上述，顯見其並
    無戒除毒害之決心，量刑本不宜從寬；惟念其犯後坦承犯行
    ，及施用毒品乃自戕一己之身體健康，並具有病患性人格之
    特質，其行為本身對社會所造成之危害並非直接、鉅大等一
    切情狀，分別量處如主文所示之刑，並依修正前刑法第51條
    第5 款之規定定其應執行刑，以資懲儆。至中華民國九十六
    年罪犯減刑條例雖於96年7 月16日公布施行，惟本件被告係
    於94年9 月12日經本院發佈通緝，而於97年3 月25日經通緝
    到案，有本院通緝書、歸案證明書在卷可稽，是依中華民國
    九十六年罪犯減刑條例第5 條規定，不得予以減刑，附此敘
    明。
四、扣案之白色粉末1 包（毛重為1.98公克），經送鑑驗結果，
    確含第一級毒品海洛因（驗後淨重為1.77公克）之成分，有
    法務部調查局94年6 月30日調科壹字第220020208 號鑑定通
    知書附卷可稽（參偵卷第17-1頁），應依毒品危害防制條例
    第18條第1 項前段宣告沒收銷燬之，而其上之包裝袋應殘留
    有些微毒品，客觀上無法析離，應視同毒品併宣告沒收銷燬
    ，至送驗耗損部分因已滅失，爰不另宣告沒收銷燬。又扣案
    殘有海洛因之針筒1 支，為被告用以施用海洛因之物，業經
    其供呈在卷，又上開物品經送鑑定結果，確含有第一級毒品
    海洛因之殘留，有高雄醫學大學附設中和紀念醫院檢驗報告
    附卷可參（參本院94訴2355號卷第53頁），因客觀上已無法
    與殘留之海洛因完全析離，應視同毒品，爰依毒品危害防制
    條例第18條第1 項前段規定，不論屬於犯人與否，均沒收銷
    燬之。
據上論斷，應依刑事訴訟法第273 條之1 第1 項、第284 條之1
、第299 條第1 項前段，毒品危害防制條例第10條第1 項、第2
項、第18條第1 項前段，刑法第2 條第1 項前段、第11條、第47
條第1 項、修正前刑法第51條第5 款，判決如主文。
本案經檢察官劉慕珊到庭執行職務
中    華    民    國    97    年     4    月    23    日
                  刑事第十七庭  法  官  王俊彥
以上正本證明與原本無異。
如不服本判決應於收受本判決後10日內向本院提出上訴書狀，並
應敘述具體理由，如未敘述上訴理由者，應於上訴期間屆滿後20
日內補提理由書狀於本院（均須按他造當事人之人數附繕本）「
切勿逕送上級法院」。
中    華    民    國    97    年    4     月    23    日
                                書記官  鄭永媚
┌───────────────────────────────────────────────┐
│附表：                                                                                        │
├──────┬─────────────┬─────────────┬───────┬────┤
│相關變更條文│行為時法（下稱舊法）之內容│裁判時法（下稱新法）之內容│比  較  理  由│備    註│
├──────┼─────────────┼─────────────┼───────┼────┤
│【定應執行刑│修正前刑法第51條第5 款：「│修正後刑法第51條第5 款：「│新法修正後提高│舊法有利│
│】刑法第51條│宣告多數有期徒刑者，於各刑│宣告多數有期徒刑者，於各刑│合併應執行之最│        │
│第5 款      │中之最長期以上，各刑合併之│中之最長期以上，各刑合併之│高度刑期為30年│        │
│            │刑期以下，定其刑期。但不得│刑期以下，定其刑期。但不得│，且定應執行刑│        │
│            │逾20年。」                │逾30年。」                │為科刑事項，影│        │
│            │                          │                          │響行為人刑罰之│        │
│            │                          │                          │法律效果，屬法│        │
│            │                          │                          │律變更，自應為│        │
│            │                          │                          │新舊法之比較  │        │
└──────┴─────────────┴─────────────┴───────┴────┘
附錄本案論罪法條：
毒品危害防制條例第10條
施用第一級毒品者，處6 月以上 5 年以下有期徒刑。
施用第二級毒品者，處3 年以下有期徒刑。


司法院資訊處製作；財團法人民間司法改革基金會備份。
